臺灣新北地方法院刑事判決
110年度易字第481號
公  訴  人  臺灣新北地方檢察署檢察官
被      告  蘇帝潤




            邱金火


上列被告因詐欺案件，經檢察官提起公訴（109年度偵字第44418
號、109年度調偵緝字第390號），本院判決如下：
    主  文
蘇帝潤、邱金火均無罪。
    理  由
一、公訴意旨略以：被告蘇帝潤、邱金火於民國108年11月11日
    某時許，在新北市○○區○○路0段00號飲料店內，意圖為自己
    不法所有，共同基於詐欺之犯意，明知無還款意願，仍向李
    嘉澤佯稱：願擔任借款人、由蘇帝潤擔任保證人，以此方式
    向李嘉澤借款新臺幣（下同）40萬元、1個月還款，並於現
    金保管條之「立書人」欄簽名；蘇帝潤並已知其擔任負責人
    之三田建設有限公司（下稱三田公司）斯時已無充足資金償
    還票款，仍開立40萬元支票1紙（票號000000000號、下稱上
    開支票）與李嘉澤，作為擔保，致李嘉澤陷於錯誤，誤信邱
    金火有還款真意、且蘇帝潤提供之上開支票會如期兌現，因
    而借款。嗣邱金火屆期未償還款項，亦拒絕承認上開借款，
    李嘉澤於108年12月13日提示上開支票，亦因存款不足而退
    票，致李嘉澤受有損害。因認被告蘇帝潤2人均涉犯刑法第3
    39條第1項之詐欺取財罪嫌。
二、按犯罪事實應依證據認定之，無證據不得認定其犯罪事實；
    又不能證明被告犯罪者，應諭知無罪之判決；刑事訴訟法第
    154條、第301條第1項分別定有明文。刑事訴訟法上所謂認
    定犯罪事實之證據，係指足以認定被告確有犯罪行為之積極
    證據而言，如未能發現相當證據或證據不足以證明，自不能
    以推測或擬制之方法，以為裁判基礎（最高法院29年上字第
    3105號及40年台上字第86號判例參照）。又認定不利於被告
    之事實，須依積極證據，苟積極證據不足為不利被告之認定
    時，即應為有利於被告之認定，更不必有何有利之證據（最
    高法院30年上字第816號判例參照）。且刑事訴訟上證明之
    資料，無論其為直接或間接證據，均須達於通常一般之人均
    不致有所懷疑，而得確信其為真實之程度，始得據為有罪之
    認定，若其關於被告是否犯罪之證明未能達此程度，而有合
    理懷疑之存在，致使無從形成有罪之確信，根據「罪證有疑
    ，利於被告」之證據法則即不得遽為不利被告之認定（最高
    法院76年度台上字第4986號判例參照）。且按刑法第339 條
    所定之詐欺罪，必須行為人自始基於不法所有之意圖，以詐
    術使人交付財物或以詐術取得財產上不法之利益或使第三人
    得之者，始能構成，至於民事債務當事人間，若有未依債務
    本旨履行給付之情形，在一般社會經驗而言，原因非一；其
    因不可歸責之事由無法給付，或因合法得對抗他造主張抗辯
    而拒絕給付，甚至債之關係成立後，始行惡意遲延給付，皆
    有可能，未必出於自始無意給付之詐欺犯罪一端；而刑事被
    告依法不負自證無罪之義務，故在別無積極證據之情形下，
    自難違反刑事訴訟法第154 條之規定，以被告單純債務不履
    行之狀況，推定被告自始即有不法所有之意圖而施用詐術。
三、公訴意旨認被告蘇帝潤2人涉犯刑法詐欺罪嫌，無非係以被
    告蘇帝潤2人於警詢及偵訊時之供述、證人即告訴人李嘉澤
    、證人李澤運於警詢、偵訊時之證述、現金保管條、上開支
    票影本、退票理由單、三田公司票據信用資訊連結作業查詢
    結果等，為其主要依據。
四、訊據被告蘇帝潤2人均堅決否認涉有何詐欺犯行，並辯稱：
    伊只是借錢，沒有詐欺之意思等語。經查：
　㈠被告蘇帝潤2人有透過證人李澤運向告訴人李嘉澤借款等節，
    業據被告蘇帝潤2人於本院審理時均供承不諱（見本院卷第2
    31頁），核與證人即告訴人李嘉澤於警詢、偵訊及本院審理
    時、證人李澤運於警詢、審理時證述之情節大致相符，並有
    檢察官提出之上開書證在卷可稽，此部分事實，固堪認定。
　㈡然證人李嘉澤於本院審理時具結證稱：伊不認識被告蘇帝潤2
    人，也不清楚他們有無償還能力，當時是李澤運跟伊說他們
    間有案子在配合，叫伊一定要幫忙，那時候是說邱金火的房
    子要貸款，他們可以拿到利潤，到時候會分給伊，伊不清楚
    具體狀況，當時是因為李澤運所以才借錢給他們等語（見本
    院卷第221頁至第224頁），是告訴人顯係基於其與證人李澤
    運間之信賴關係，始同意借款，是被告蘇帝潤2人是否有施
    以詐術、告訴人是否有因被告蘇帝潤2人之詐術，致陷於錯
    誤，而交付借款，均非無疑；況被告蘇帝潤2人於108年11月
    11日持票借款時，三田公司之支票信用均屬正常（108年12
    月20日方通報為拒絕往來戶），有三田公司票據信用資訊連
    結作業查詢結果1份在卷可考，是尚難認於被告蘇帝潤2人持
    票向告訴人借款之際，其等已無資力清償，亦難以被告蘇帝
    潤2人嗣後未按期清償借款，即執此逕認被告蘇帝潤2人有詐
    欺犯行。
五、綜上所述，檢察官對於起訴被告蘇帝潤2人詐欺取財所提出
    之證據，尚未達足以產生被告蘇帝潤2人有罪之心證，此外
    ，復查無其他積極證據，足以證明被告蘇帝潤2人確有公訴
    意旨之詐欺犯行，揆諸首揭說明，自應為被告蘇帝潤2人無
    罪之諭知。
據上論斷，應依刑事訴訟法第301條第1項，判決如主文。
本案經檢察官王宗雄提起公訴，檢察官秦嘉瑋到庭執行職務。
中    華    民    國   111    年     4    月    26    日
                  刑事第十二庭  審判長法  官  陳正偉
　　　　　　　　　                                                          法  官  陳志峯峯
　　　　　　　　　
　　　　　　　　　　　　　　　　　　　法  官  鄭淳予
以上正本證明與原本無異。
如不服本判決應於收受送達後20日內向本院提出上訴書狀，並應
敘述具體理由；其未敘述上訴理由者於上訴期間屆滿後20日內向
本院補提理由書（均須按他造當事人之人數附繕本）「切勿逕送
上級法院」。
                                      書記官  方信琇
中　　華　　民　　國　　111 　年　　4 　　月　　28　　日